【裁判字號】    99,監宣,26
【裁判日期】    990623
【裁判案由】    監護宣告
【裁判全文】
臺灣花蓮地方法院民事裁定              99年度監宣字第26號
聲  請  人  丙○○
相  對  人  乙○○
關  係  人  甲○○
上列聲請人聲請監護宣告事件，本院裁定如下：
    主  文
宣告乙○○（女、民國33年6月4生、身分證統一編號：Ｚ0000000
00號）為受監護宣告之人。
選定丙○○（男、民國○○年○ 月○○日生、身分證統一編號：Ｚ000
000000號）為受監護宣告之人之監護人。
指定甲○○（女、民國○○年○月○○日生、身分證統一編號：Ｚ0000
00000號）為會同開具財產清冊之人。
聲請費用新臺幣壹仟元由受監護宣告之人負擔。
    理  由
一、本件聲請意旨略以：聲請人丙○○之配偶即相對人乙○○於
    民國98年3月3日發生車禍，受有頭部外傷併嚴重腦挫傷及顱
    骨骨折，顱內出血及延遲性顱內出血、水腦症等傷害，目前
    呈植物人狀態，日常生活需完全由他人照護，現已不能為（
    受）意思表示或辨識其效果，為此依民事訴訟法第597 條以
    下之規定，聲請宣告相對人為受監護宣告之人，併選定聲請
    人為受監護宣告之人乙○○之監護人、關係人即相對人之胞
    妹甲○○為會同開具財產清冊之人等語，並提出戶籍謄本、
    診斷證明書1紙為證。
二、按對於因精神障礙或其他心智缺陷，致不能為意思表示或受
    意思表示，或不能辨識其意思表示之效果者，法院得因本人
    、配偶、四親等內之親屬、最近一年有同居事實之其他親屬
    、檢察官、主管機關或社會福利機關之聲請，為監護之宣告
    ，民法第14條第1 項定有明文。本院審驗該相對人之心神狀
    況，對叫喚其姓名已無反應乙情，有訊問筆錄在卷可稽。又
    據鑑定人財團法人佛教慈濟綜合醫院蔡欣記醫師之意見，認
    相對人雖生命徵象穩定，但無法對外界做出任何有意義的回
    應，顯示其腦部受損嚴重，連帶使其認知功能明顯受損，目
    前已屬植物人狀態，日常生活完全依賴他人照護，無經濟活
    動及社會性能力。鑑定結果認相對人因器質性腦部疾患，完
    全不能為（受）意思表示或辨識意思表示效果，無預後及回
    復之可能性，此有該醫院99年6月7日慈醫文字第0990001267
    號函暨所附精神鑑定報告附卷可憑，本院綜上事證，認相對
    人確因精神障礙或其他心智缺陷，致不能為（受）意思表示
    或辨識其效果，本件聲請，為有理由，應予准許，爰依法宣
    告相對人為受監護宣告之人。
三、次按受監護宣告之人應置監護人。又法院為監護之宣告時，
    應依職權就配偶、四親等內之親屬、最近一年有同居事實之
    其他親屬、主管機關、社會福利機構或其他適當之人選定一
    人或數人為監護人，並同時指定會同開具財產清冊之人。法
    院為前項選定及指定前，得命主管機關或社會福利機構進行
    訪視，提出調查報告及建議。監護之聲請人或利害關係人亦
    得提出相關資料或證據，供法院斟酌。又法院選定監護人時
    ，應依受監護宣告之人之最佳利益，優先考量受監護宣告之
    人之意見，審酌一切情狀，並注意下列事項：一、受監護宣
    告之人之身心狀態與生活及財產狀況。二、受監護宣告之人
    與其配偶、子女或其他共同生活之人間之情感狀況。三、監
    護人之職業、經歷、意見及其與受監護宣告之人之利害關係
    。四、法人為監護人時，其事業之種類與內容，法人及其代
    表人與受監護宣告之人之利害關係，民法第1110條、第1111
    條、第1111條之1 分別定有明文。經查：聲請人及關係人甲○○分別為相對人之配偶及胞妹，有戶籍謄本在卷可稽，其
    等均表示願意擔任相對人之監護人及會同開具財產清冊之人
    ，並經相對人之其他親屬表示同意等情，亦據聲請人提出親
    屬系統表、同意書等件附卷可參。又本院依職權函囑花蓮縣
    政府委託社團法人花蓮縣兒童暨家庭關懷協會進行訪視，提
    出報告，結果認相對人經醫師診治為植物人已領有殘障手冊
    （極重度身障），無法自理一切，主要於居家養護病床接受
    聲請人全天候照顧，並配合院方協助相對人複診，視相對人
    實際生活情況等面向評估，相對人接受聲請人持續且穩定的
    照顧，因此建議聲請人適任為相對人之監護人。又據聲請人
    表示其長子為臨時工，居臺中，因與其妻長期分居，且未育
    有子女，有較多時間、精力協助照顧相對人，因此建議由雙
    方長子為會同開具財產清冊之人，有該協會99年5 月21日花
    兒家受第990026號函暨所附訪視評估報告1 份在卷可考。本
    院參酌上揭資料，認聲請人為相對人之配偶，且為實際照顧
    相對人之人，對相對人之財產及病情知之最稔，由聲請人負
    責養護及照顧相對人並管理其財產，應能符合相對人之最佳
    利益，爰選定聲請人為相對人之監護人。至上揭訪視報告雖
    據聲請人之意見而建議指定由雙方長子為會同開具財產清冊
    之人，然聲請人嗣又表示其長子在臺中工作居住，聯絡與往
    返花蓮均不便，且親屬會議均同意由相對人胞妹即關係人甲○○擔任會同開具財產清冊之人，因此希望指定關係人甲○○擔任會同開具財產清冊之人為宜，有本院電話紀錄在卷可
    稽。本院審酌關係人甲○○既為相對人之胞妹，並與雙方同
    住，且有擔任會同開具財產清冊之人之願意，並經相對人其
    他親屬同意，則以其等之關係密切，且有同住之便，當能善
    盡監督相對人之財產狀況，反之，雙方長子居住臺中，往返
    花蓮甚為不便，且其未與相對人共同生活，亦未表示其有擔
    任會同開具財產清冊之人之意願，實不宜指定其為會同開具
    財產清冊之人，爰指定關係人甲○○為會同開具財產清冊之
    人，以應實際需要。又依民法第1113條準用同法第1099條之
    規定，於監護開始時，監護人丙○○對於受監護宣告人乙○○之財產，應會同甲○○，於2 個月內開具財產清冊，並陳
    報法院，併此敘明。
四、依民事訴訟法第608條第1項裁定如主文。
中    華    民    國    99    年    6     月    23    日
                  家事法庭      法  官  吳韻馨
以上正本係照原本作成。
如不服本裁定關於選定監護人及指定會同開具財產清冊之人等部
分，應於送達後10日內向本院提出抗告狀，並繳納抗告費新臺幣
1千元；其餘關於宣告監護之部分，不得抗告。
中    華    民    國    99    年    6     月    25    日
                                書記官  高明正

司法院資訊處製作；財團法人民間司法改革基金會備份。
